臺灣高等法院刑事判決　　　　　　　　　　　　　九十二年度上訴字第三六三一號
　　上　訴　人
　　即　被　告　丙○○
　　選任辯護人　許巍騰律師
　　　　　　　　李怡卿律師
　　　　　　　　黃景安律師
右上訴人因恐嚇案件，不服臺灣士林地方法院八十七年度訴字第二０二號，中華民國
九十二年八月八日第一審判決（起訴案號：臺灣士林地方法院檢察署八十六年度偵字
第八一五一號），提起上訴，本院判決如左：
    主　文
原判決關於恐嚇部分暨定應執行刑部分均撤銷。
丙○○被訴恐嚇部分無罪。
    理　由
一、公訴意旨略以：被告丙○○因甲○○借款未還，於民國八十五年十月二十二日上
    午十一時許，持甲○○質押之權狀、本票，至台北市○○區○○路二段一五一號
    甲○○經營之水果行，告知乙○○○其夫甲○○向四海幫借貸新台幣一百三十萬
    元，即日起由其處理收帳，並要求將質押房地出售清償云云，乙○○○回稱願標
    會還錢及分期清償後才離去，之後又基於單一之恐嚇犯意，接續以加害生命、身
    體、自由、財產等事，打電話威嚇廖氏夫妻稱：「到底要不要還錢，假如不還錢
    的話，你們不曾碰到壞人，不然就要給你們好看。」、「要一百三十萬元，其中
    八十萬元是給兄弟，五十萬元是自己拿。」、「我是四海幫的，我叫大哥林全定
    過來，叫其他的四海幫弟兄過來處理。」，並於同年十一月底，再度前往上址水
    果行要求還錢，適有他人前來購買水果始離去，同年十二月二十八日上午十一時
    許，丙○○又到前開水果行，並對乙○○○恫嚇稱：「如果再不還錢的話，就找
    四海幫林全定來處理好了」等語，使甲○○、乙○○○夫妻心生畏懼，致生危害
    於其等安全。因認被告丙○○涉犯刑法第三百零五條之恐嚇罪嫌云云。
二、按犯罪事實應依證據認定之，無證據不得認定犯罪事實，刑事訴訟法第一百五十
    四條第二項定有明文。次按告訴人之告訴，係以使被告受刑事訴追為目的，是其
    陳述是否與事實相符，仍應調查其他證據以資審認（最高法院五十二年台上字第
    一三○○號判例參看）。又刑事訴訟上證明之資料，無論其為直接證據或間接證
    據，均須達於通常一般之人均不致於有所懷疑，而得確信其為真實之程度，始得
    據為有罪之認定，若其關於被告是否犯罪之證明未能達此程度，而有合理性懷疑
    之存在，致使無從形成有罪之確信，根據「罪證有疑、利於被告」之證據法則，
    即不得遽為不利被告之認定（最高法院七十六年度台上字第四九八六號判例意旨
    參看）。
三、訊據上訴人即被告丙○○堅詞否認有何恐嚇之不法犯行，辯稱：其僅有打電話要
    甲○○還錢，並只去過甲○○夫妻之水果行一次，告知可賣掉房子還錢，其並未
    恐嚇甲○○夫妻，恐嚇或係林全定的小弟綽號「金台」者所為云云。
四、檢察官認被告涉有恐嚇犯行，無非係以被害人甲○○、乙○○○之指訴為唯一論
    據。經查，甲○○、乙○○○固指稱被告曾打電話或至水果行對其夫妻口出穢言
    ，並揚言如果再不還錢，就找四海幫份子來處理等語，令其夫妻心生畏懼，惟此
    不唯被告自始堅決否認，且甲○○於原審曾供稱：被告要來收本金，說原來那邊
    不要付（利息），但那邊又要來收利息；證人乙○○○則證稱其夫曾付利息給林
    全定的小弟（見原審卷第一二三頁），顯見除被告向甲○○夫妻索討本金外，另
    有林全定之小弟向其等索討利息，另參酌證人林筑鈞於原審證稱：沒有聽到被告
    恐嚇老闆娘云云（見原審卷第三百三十頁），甲○○夫妻所述被告出言恐嚇，並
    無任何證據足資佐證其指訴是否確與事實相符，仍有合理性懷疑之存在。是尚難
    單憑甲○○夫妻單一不利於被告之指訴，遽入被告於罪。本件檢察官未提出適合
    於證明被告犯恐嚇罪之積極證據，本院就卷內訴訟資料，逐一剖析，參互審酌，
    仍無從獲得被告有罪之心證，揆諸前揭說明，應認不能證明被告觸犯恐嚇罪。
五、原審未察，就被告涉犯恐嚇部分為有罪之認定，其認事用法，尚有未合，被告就
    此部分上訴否認犯罪，指摘原判決此部分不當，為有理由，爰將原判決關於恐嚇
    部分暨定其應執行部分撤銷，並就被告被訴恐嚇部分為無罪之諭知。
六、被告另觸犯重利罪部分，經原審判處有期徒刑一年四月，被告上訴後撤回其上訴
    ，該部分依法判決確定，台北地檢署九十二年度偵字第二０三六三號重利案卷，
    礙難併辦。又被告涉犯恐嚇危害安全部分，經本院判決無罪，台北地檢署八十八
    年度偵字第一七三八四號案件請求併辦被告恐嚇黃宗秀、葉華，與本案即無連續
    犯之關係，亦無從併予審理，特予明。
據上論斷，應依刑事訴訟法第三百六十九條第一項前段、第三百六十四條、第三百零
一條第一項，判決如主文。
本案經檢察官柯麗鈴到庭執行職務。
中　　　華　　　民　　　國　　九十三　　年　　 十二 　　月　　二十一　　日
                              臺灣高等法院刑事第五庭
                                  審判長法  官  曾  德  水
                                        法  官  廖  紋  妤
                                        法  官  楊  炳  禎
右正本證明與原本無異。
不得上訴。
                                        書記官  廖　素　花
中　　　華　　　民　　　國　　九十三　　年　　 十二 　　月　　二十二　　日
